【裁判字號】    96,訴,4830
【裁判日期】    970229
【裁判案由】    公共危險
【裁判全文】
臺灣臺中地方法院刑事判決  96年度訴字第4830號
公  訴  人  臺灣臺中地方法院檢察署檢察官
被      告  甲○○
                    （現羈押在臺灣臺中看守所）
指定辯護人  本院公設辯護人  丁○○
上列被告因公共危險案件，經檢察官提起公訴（96年度偵緝字第
3541號），本院判決如下：
    主    文
甲○○放火燒燬現供人使用之住宅，未遂，處有期徒刑貳年，緩
刑伍年。
    犯罪事實
一、甲○○前與賴秀鈴因合夥產生糾紛，明知賴秀鈴之配偶乙○
    ○所開設位在臺中縣大雅鄉○○路○段一二八號之「鼎憶電
    器行」，係前方作為店面使用、後方為乙○○、賴秀鈴所居
    住之住宅，且電器行於營業時間皆有人在內。竟基於放火燒
    燬現供人使用之住宅及現有人所在之建築物之犯意，於民國
    九十三年十一月二十八日十六時許「鼎憶電器行」尚在營業
    時，攜帶自製之二枚汽油彈（以寶特瓶內裝汽油，再用破布
    作為引信製成），至乙○○所開設之「鼎憶電器行」前，以
    打火機引燃其中一枚汽油彈之引信後，投擲在該電器行門前
    ，致電器行之前門及店內部分商品燒燬（毀損部分未據告訴
    ），但未延燒至該住宅或建築物主體。嗣經乙○○報警處理
    ，始循線查悉上情。
二、案經臺中縣警察局豐原分局報告臺灣臺中地方法院檢察署檢
    察官偵查起訴。
    理    由
一、證據能力之說明：
（一）按證人依法應具結而未具結者，其證言或鑑定意見不得作
      為證據。刑事訴訟法第一百五十八條之三定有明文。而告
      訴人之指訴雖係以使被告受刑事訴追為目的，但非同法第
      三條所稱之「當事人」，乃當事人以外之第三人，除依同
      法第二百七十一條之一規定到庭單純陳述意見時，毋庸具
      結外，如就與待證事實有重要關係之親身知覺、體驗事實
      陳述時，即居於證人之地位，依上開增訂公布之規定，自
      應依同法第一百八十六條第一項規定命其具結，使告訴人
      知悉其有據實陳述之義務，以擔保其證言之真實性，該供
      述證據始具證據能力，如未踐行人證之法定調查程序，應
      不得作為證據。最高法院九十三年度台上字第六八三八號
      刑事判決可資參照。查證人乙○○於偵查中係以告訴人之
      身分應訊，其中就與上揭犯罪事實有重要關係之陳述，係
      居於證人之地位，但檢察官並未令其供前或供後具結，揆
      諸首揭規定，關於該等部分之陳述，即不得作為證據。
（二）按被告以外之人於審判外之陳述，雖不符刑事訴訟法第一
      百五十九條之一至第一百五十九條之四之規定，而經當事
      人於審判程序同意作為證據，法院審酌該言詞陳述或書面
      陳述作成時之情況，認為適當者，亦得為證據。當事人、
      代理人或辯護人於法院調查證據時，知有第一百五十九條
      第一項不得為證據之情形，而未於言詞辯論終結前聲明異
      議者，視為有前項之同意。刑事訴訟法第一百五十九條之
      五定有明文。查被告甲○○之指定辯護人即本院公設辯護
      人於本院準備程序時，對於本案偵查卷內之人證、書證，
      均同意有證據能力，得採為本案之證據，被告對此亦未表
      示任何反對之意見，且迄至本案言詞辯論終結前，對於卷
      內之人證、書證，亦未聲明異議，有本院準備程序筆錄及
      審判筆錄在卷可考，另經本院審酌卷內各該人員陳述時之
      情狀（不含證人乙○○於偵查中之陳述），均查無被違法
      取供或非出於自由意志之情形，相關書證亦查無違法取證
      或造假虛捏之情事，以之作為本案之證據，皆屬適當，依
      前揭規定，本判決以下所引用之人證、書證均得為本案之
      證據，合先敘明。
二、上揭犯罪事實，業據被告於偵查中自白不諱，復於本院審理
    時為認罪之陳述，核與證人乙○○於警詢時陳訴之情節相符
    ，復經「鼎憶電器行」店員即證人徐明惠於警詢時證述無訛
    ，並有現場照片附卷可稽，足徵被告之自白，確與事實相符
    ，堪予採信。從而，本件事證明確，被告上開犯行，洵堪認
    定。
三、新舊法比較之說明：
    被告行為後，刑法部分條文業於九十四年二月二日修正公布
    ，並自九十五年七月一日起施行。本次刑法修正之比較新舊
    法，應就罪刑有關之共犯、未遂犯、想像競合犯、牽連犯、
    連續犯、結合犯，以及累犯加重、自首減輕暨其他法定加減
    原因（如身分加減）與加減例等一切情形，本於統一性及整
    體性原則，綜其全部罪刑之結果而為比較，亦有最高法院九
    十五年度第八次刑庭會議決議可資參照，是以：
（一）刑法第二條第一項規定：
      修正後刑法第二條第一項規定，已將新舊法律適用之「從
      新從輕」原則，改採「從舊從輕」原則，而此規定僅係規
      範行為後法律變更所生新舊法律比較適用之準據法，並非
      實體刑罰法律，自不生行為後法律變更之比較適用之問題
      ，應逕行適用新法第二條第一項之規定，為「從舊從輕」
      之比較。
（二）刑法第二十五條第二項：
      修正前同法第二十六條前段於修正後改列同法第二十五條
      第二項，其實質效果並無不同，對被告而言，並無有利或
      不利之情形，自應適用裁判時法（最高法院九十五年第二
      十一次刑事庭會議參照）。
（三）刑法第五十九條規定：
      修正後刑法第五十九條規定雖有文字修正，但為法院就酌
      減審認標準見解之明文化，非屬法律之變更，應適用裁判
      時法即修正後刑法第五十九條規定（最高法院九十五年度
      第八次、第二十一次刑事庭會議紀錄可資參照）。
（四）刑法第六十五條第二項規定：
      修正後刑法第六十五條第二項規定「無期徒刑減輕者，為
      二十年以下十五年以上有期徒刑。」，與修正前刑法第六
      十五條第二項規定「無期徒刑減輕者，為七年以上有期徒
      刑。」不同。比較新舊法結果，以舊法較有利於行為人。
（五）刑法第七十四條部分：
      按「犯罪在刑法新法施行前，新法施行後，緩刑之宣告，
      應適用新法第七十四條之規定。」最高法院九十五年五月
      二十三日刑事庭第八次會議決議第七點可資參照。故本案
      應適用新法第七十四條之規定。
四、查被告於「鼎憶電器行」營業時間，持自製汽油彈中之一枚
    ，點燃引信後，丟擲在「鼎憶電器行」前，致該電器行之前
    門及店內部分商品燒燬，但未延燒至該住宅或建築物主體，
    自已著手於放火燒燬現供人使用之住宅及現有人所在之建築
    物之行為，只是尚未生該住宅或建築物燒燬或喪失效用之結
    果。是核被告所為，係犯刑法第一百七十三條第三項、第一
    項之放火燒燬現供人使用之住宅未遂罪。又被告投擲自製汽
    油彈之地點，前方固係作為「鼎憶電器行」店面使用之建築
    物，但後方則是證人乙○○、案外人賴秀鈴居住之住宅，被
    告一放火行為，雖同時危害作為不同使用之目的物，仍應包
    括觀察，只應成立情節最重之放火燒燬現供人使用之住宅未
    遂一罪。又被告已著手於放火燒燬現供人使用之住宅之行為
    ，但未生該住宅燒燬或喪失效用之結果，其犯罪尚屬未遂，
    爰依刑法第二十五條第二項之規定，減輕其刑。又被告係因
    與案外人賴秀鈴有合夥糾紛，一時氣憤，情緒失控而著手放
    火，幸未延燒至建築物或住宅本體，僅燒燬「鼎憶電器行」
    門前及部分商品，危害尚非重大，復已與證人乙○○成立調
    解，賠償全部損失，並獲證人乙○○之原諒，綜觀被告之犯
    罪緣由、情節，情輕法重，因其一時失慮，罹此重罪，情堪
    憫恕，就放火未遂罪，縱依未遂犯之規定減刑後，宣告法定
    最低度之刑，猶嫌過重，爰依刑法第五十九條之規定遞減輕
    其刑。爰審酌被告於違犯本案前，除於八十一年間因業務過
    失傷害罪，經法院判處有期徒刑八月確定，入監執行後，於
    八十四年三月十五日縮刑期滿執行完畢外，別無其他犯罪紀
    錄，素行尚佳，有臺灣高等法院被告前案紀錄表可按，其因
    與案外人賴秀鈴有合夥糾紛，竟不思以理性方式處理，未經
    深思即自製汽油彈著手放火燒燬現供人使用之住宅，犯罪之
    動機、目的雖然單純，但手段可議，且嚴重危害居住該處之
    證人乙○○、案外人賴秀鈴暨「鼎憶電器行」內在場人員之
    生命、身體及財產安全，幸僅燒燬該電器行門前及店內部分
    財物，並未延燒至該住宅或建築物本體，實際損害不大，再
    考之被告之智識、生活情狀，暨犯後始終坦認犯行，且已與
    證人乙○○就損害財物部分成立調解，並賠償損失新臺幣六
    千六百元，證人乙○○復到庭表示不再追究被告刑責，有本
    院調解程序筆錄、審判筆錄附卷可稽，足見被告犯後態度良
    好，深具悔意等一切情狀，量處如主文所示之刑，以示懲儆
    。末查，被告違犯本案前，僅於八十一年間因業務過失傷害
    罪，經法院判處有期徒刑八月確定，入監執行後，早已於八
    十四年三月十五日縮刑期滿執行完畢，迄至九十六年間，始
    另因飲酒後駕車之公共危險罪，再經臺灣彰化地方法院於九
    十六年十一月二十六日以九十六年度彰交簡字第五０一號判
    處拘役五十九日，如易科罰金，以新臺幣一千元折算一日確
    定，有前開前科紀錄表可參，易言之，被告自八十四年後，
    逾五年以上之時間，均未再因故意犯罪，受有期徒刑以上刑
    之宣告，茲念在被告係因一時失慮，致罹刑章，且已得證人
    乙○○之原諒，深具悔意，其經此偵審教訓，當知警惕戒慎
    而無再犯之虞，本院綜核各情，所宣告之刑，認以暫不執行
    為適當，併予宣告緩刑五年，以啟自新。
據上論斷，應依刑事訴訟法第二百九十九條第一項前段，刑法第
二條第一項前段、第一百七十三條第三項、第一項、第二十五條
第二項、第五十九條、第七十四條第一項第一款，判決如主文。
本案經檢察官丙○○到庭執行職務
中    華    民    國    97    年    2     月    29    日
            刑事第十一庭  審判長法  官  王世華
                                法  官  林慶郎
                                法  官  莊嘉蕙
以上正本證明與原本無異。
如不服本判決，應於送達後十日內向本院提出上訴狀（須附繕本
），上訴於臺灣高等法院臺中分院。上訴書如未敘述理由，應於
上訴期間屆滿後20日內補提理由書於本院。
                                書記官  魏愛玲
中    華    民    國    97    年    2     月    29    日
附錄論罪科刑法條
中華民國刑法第173條
放火燒燬現供人使用之住宅或現有人所在之建築物、礦坑、火車
、電車或其他供水、陸、空公眾運輸之舟、車、航空機者，處無
期徒刑或7年以上有期徒刑。
失火燒燬前項之物者，處 1 年以下有期徒刑、拘役或 5 百元以
下罰金。
第 1 項之未遂犯罰之。
預備犯第 1 項之罪者，處 1 年以下有期徒刑、拘役或 3 百元以
下罰金。


司法院資訊處製作；財團法人民間司法改革基金會備份。
